【裁判字號】    92,易,792
【裁判日期】    920422
【裁判案由】    業務侵占
【裁判全文】
臺灣臺中地方法院刑事判決                          九十二年度易字第七九二號
    公  訴  人  臺灣臺中地方法院檢察署檢察官
    被      告  甲○○
右列被告因業務侵占案件，經檢察官提起公訴（九十一年度偵續字第九０號），本院
判決如左：
    主  文
甲○○連續意圖為自己不法之所有，而侵占對於業務上所持有之物，處有期徒刑柒月
，緩刑參年。
    事  實
一、甲○○係於有機園生物科技工程股份有限公司（以下簡稱有機園公司）擔任業務
    之職務，從事銷售貨物及收取貨款之工作。竟基於意圖為自己不法所有之概括犯
    意，連續自民國八十九年八月間起至同年十二月間止，以易持有為所有之犯意，
    將向客戶收取之貨款予以侵占入己，計有貨款新臺幣（下同）五十七萬七千四百
    六十六元（起訴書誤載為五十七萬七千四百元）尚未償還，嗣有機園公司向客戶
    詢問付款情事，得知客戶均已給付貨款，始查悉上情。
二、案經有機園公司訴由臺灣臺中地方法院檢察署檢察官偵查起訴。
    理  由
一、訊據被告甲○○固不否認其尚欠告訴人有機園公司關於向公司客戶收取之貨款款
    項計五十七萬七千四百六十六元之事實，惟矢口否認有為上開侵占之犯行，並辯
    稱：伊所交付之如附表所示三張客票，係在離職前向客戶收取的，嗣告訴人公司
    會計通知跳票之事，故伊在離職前就退票之三張支票票款金額均有陸續以扣薪、
    收取客戶貨款及返還茶葉等方式還款予告訴人，嗣因告訴人要求伊簽立切結書，
    伊始未再還款，但伊並非不償還，另因伊從事業務工作，為陳報業績，故通常會
    先記載業績買賣交易對象，俟實際銷售時，再記載實際出賣的對象，伊並非虛構
    業績及買受人，證人黃美葉、王秋燕均為告訴人公司之人員，其等陳述之內容與
    事實不符，伊並無侵占之意圖等詞。惟查：
（一）、右揭事實，業據告訴人提出切結書、服務志願書、立據書、收款繳款書各一
        份、被告背書予告訴人之如附表所示之客票（以下簡稱系爭客票）、退票理
        由單三張及送貨單等件為證，且被告迄至本院言詞辯論終結時，均未能提出
        交付上開系爭客票及買受茶葉之客戶真實姓名資料，而其在偵查中先稱系爭
        客票一張為綽號阿忠之人，另二張為阿忠之朋友所交付云云，嗣再稱分別係
        二、三十年之好友即綽號阿忠、四眼及八路等三人向伊買受茶葉，並交付上
        述系爭客票等詞，嗣復稱實際上系爭客票所載金額等值售價之茶葉只賣給三
        個人，均為阿忠的客戶云云，足見其就前述系爭客票取得之原因前後供述不
        一，且既稱綽號阿忠、四眼及八路等三人為其多年好友，何以又稱已找不到
        該等人，又被告在偵查既自承其會化整為零報業績等語，則與其陳稱自三位
        客戶處取得貨款各為十餘萬元至二十餘萬元客票而交付告訴人之詞，顯屬矛
        盾，故被告上開辯稱其分別自買受人即好友綽號阿忠、四眼及八路等人收受
        貨款之客票，並交付予告訴人以繳回貨款，不得因系爭客票發生退票情事，
        即認定其侵占告訴人客戶之貨款云云，殊非可信，是告訴人陳稱被告提出之
        上開客票三張係多筆交易之總額，因被告之主管同意被告以超過應繳貨款金
        額之支票交予公司，嗣再扣償向公司拿取的貨物等情，較為可採。
（二）、另參以被告提出告訴人會計人員交付之「三月份營業處個人應收明細表」上
        明載「業務員仲元（即被告）應收累計五十七萬七千四百六十六元」等語，
        並被告於九十年三月十六日所簽署之立據書上記載：本人甲○○積欠有機園
        公司之欠款計五十七萬七千四百六十六元，經協議每月償還二萬元正至償清
        止，恐口無憑，特立此據等文字，再酌之證人即被告業務往來接洽之客戶張
        秋桔在偵查中證述：伊向被告買過很多次茶葉，均以給付票款之方式支付貨
        款等情，此與告訴人上開交付予被告之應收明細表上尚有「應收款客戶張秋
        桔、銷貨日十一月十五日、金額一萬一千零五十元」之欠款記載不符合，且
        被告之前同在告訴人處共事之同事即證人王秋燕亦在檢察官訊問時證稱：當
        時因被告稱其被客戶退貨，故有二至三位同事幫忙其賣茶葉，伊幫被告出售
        茶葉計十餘斤，共給付二萬餘元予被告，但之後發現被告未將該貨款交回告
        訴人等情，足見被告客觀上確有將自客戶處收回之貨款易持有為所有之侵占
        行為，嗣被告雖陸續償還部分欠款及將庫存之茶葉退還抵扣予告訴人，並不
        影響其客觀上侵占行為之成立，況告訴人之會計人員即證人黃美葉亦在偵查
        中證述告訴人收受被告超過應繳貨款數額的支票之情，此與被告在檢察官訊
        問告訴人有無繳回欠款之規定時，其所供承告訴人容許三個月的票期的客票
        之詞相符合，顯見被告係以交付上開系爭客票之方式清償其前侵占客戶支付
        予告訴人之貨款。
（三）、又被告交付告訴人以清償前侵占客戶支付之貨款之系爭客票，其中如附表所
        示編號一、二之客票分別於各該發票日前即八十九年九月二十二日及八十九
        年十一月十七日均已列為拒絕往來戶，此有華南商業銀行桃園分行於九十一
        年八月十二日以（九十一）華桃存字第二七五號函覆之支票存款往來約定書
        上之記載、彰化商業銀行總行營業部於九十一年八月十九日以彰總營字第二
        五五八號函送支票存款往來約定書上記載內容各一件在卷可查，可見被告係
        持業已列為拒絕往來戶之客票，以清償上揭侵占貨款款項，且如上（一）述
        ，系爭客票誠屬來路不明之支票，是難謂被告主觀上無為自己不法所有之意
        圖及侵占之故意，故被告辯稱其無侵占之意圖，尚非可採。
（四）、綜上，本件事證明確，被告業務侵占之犯行，應堪認定。
二、核被告所為，係犯刑法第三百三十六條第二項業務侵占罪。被告先後多次犯行，
    時間緊接，手段相同，所犯構成要件復相同，顯係基於概括犯意反覆為之，為連
    續犯，依刑法第五十六條規定以一罪論，並依法加重其刑。爰審酌被告身為告訴
    人之業務員，本當克盡其職務，依告訴人內部規定，按期向客戶收取貨款，並繳
    回予告訴人，惟其竟將收取之客戶貨款侵占入己，且其明知系爭客票非自客戶處
    收取得來，且為來路不明、無法兌現之支票，仍交付予告訴人以供清償前侵占客
    戶貨款之用，其犯後仍飾詞卸責，惟其陸續返還欠款及當庭與告訴人成立和解，
    有和解書一張在卷可稽，暨考其犯罪手段、方法、侵占金額多寡、所生危害，及
    其前無不良素行，有臺灣臺中地方法院檢察署刑案資料查註紀錄表、臺灣高等法
    院被告全國前案紀錄表各一紙存卷可據，量處如主文所示之刑。末查，被告前未
    曾受有期徒刑以上刑之宣告，此觀卷附臺灣臺中地方法院檢察署刑案資料查註紀
    錄表、臺灣高等法院被告全國前案紀錄表各一份在卷可徵，其係初犯，犯後並與
    告訴人達成和解，有前開和解書一份可按，其經此教訓，當益知戒慎而無再犯之
    虞，是本院認前之宣告刑，以暫不執行為適當，爰併予宣告緩刑三年，以勵自新
    。
據上論斷，應依刑事訴訟法第二百九十九條第一項前段，刑法第五十六條、第三百三
十六條第二項、第七十四條第一款，罰金罰鍰提高標準條例第一條前段，判決如主文
。
中     華     民     國        九十二       年   四     月   二十二    日
                                        法  官    楊  曉  惠
右正本證明與原本無異。
如不服本判決，應於送達後十日內向本院提出上訴狀（須附繕本），上訴於台灣高等
法院台中分院。
                                        書記官
中     華     民     國        九十二       年   四     月   二十二    日
附錄論罪科刑法條
刑法第三百三十六條第二項
對於業務上所持有之物，犯前條第一項之罪者，處六月以上五年以下有期徒刑，得併
科三千元以下罰金。
附表
編號  票號     付款銀行       發票日      發票人及帳號      金額（新臺幣）
一  FB0000000  華南商業銀行   89.11.05     許亦財            136000
               桃園分行                    00000000000
0  BE0000000  彰化商業銀行   89.12.19     王自誠            186000
               總行營業部                  00-00000-0-0
0  AQ0000000  臺灣土地銀行   90.01.26     戴維倫            250000
               南港分行                    03887-3


司法院資訊處製作；財團法人民間司法改革基金會備份。
